【裁判字號】    97,訴,1784
【裁判日期】    971128
【裁判案由】    確認委任關係不存在
【裁判全文】
臺灣桃園地方法院民事判決              97年度訴字第1784號
原      告  甲○○
訴訟代理人  江東原律師
            趙文銘律師
            黃毓棋律師
被      告
法定代理人  乙○○
上列當事人間確認委任關係不存在事件，本院於民國97年11月19
日言詞辯論終結，判決如下：
    主  文
確認原告與被告間之董事委任關係不存在。
被告應辦理住聯工業股份有限公司董事變更登記，將原告姓名自
董事名單中塗銷。
訴訟費用由被告負擔。
    事實及理由
一、按確認法律關係之訴，非原告有即受確認判決之法律上利益
    者，不得提起之，民事訴訟法第247 條定有明文，又所謂即
    受確認判決之法律上利益，係指因法律關係之存否不明確，
    致原告在私法上之地位有受侵害之危險，而此項危險得以對
    於被告之確認判決除去者而言，此有最高法院42年度台上字
    第1031號判例意旨可資參照。本件原告主張其於民國97年6
    月2 日向被告公司辭去董事之職務，惟原告迄今仍登記為被
    告公司名義上董事乙節，此有被告公司變更登記表附卷（參
    本院卷第27至31頁）可稽。是兩造間是否仍有董事之委任關
    係即屬不明確，且民眾申請被告公司之登記資料時，尚無從
    得知原告並未擔任被告公司之董事職務，依公司法第12條規
    定，原告雖未擔任該項董事職務，仍不得以其事由對抗第三
    人，而造成原告法律上地位之不安定，且該不安定之法律上
    地位，得以本件確認判決除去。準此，原告自有提起本件確
    認訴訟之法律上利益，合先敘明。
二、本件原告主張：其原為被告公司之董事，然其已於97年6 月
    2 日以書面通知被告要辭去董事一職，該辭職書於同月3 日
    送達被告，故兩造間董事之委任關係自97年6 月3 日起已不
    存在。又董事之解任係屬公司應辦理變更登記之事項，原告
    無從以自己名義辦理，僅被告始能辦理公司變更登記事項之
    變更登記，且應由代表公司之負責人備具申請書，向中央主
    管機關申請，爰依法聲明請求：(一)確認原告與被告間董事之
    委任關係不存在。(二)被告應辦理住聯工業股份有限公司董事
    變更登記，將原告姓名自董事名單中塗銷。
三、被告則陳稱：對於原告請求之內容並無意見，且對原告起訴
    之事實表示自認。
四、按當事人主張有利於己之事實者，就其事實有舉證之責任，
    民事訴訟法第277條第1項定有明文，又確認法律關係不存在
    之訴，如被告主張其法律關係存在時，應由被告負舉證責任
    ，有最高法院42年台上字第170 號判例意旨可資參照。次按
    當事人主張之事實，經他造於準備書狀內或言詞辯論時或在
    受命法官或受託法官前自認者，無庸舉證，民事訴訟法第27
    9 條第1 項定有明文。經查，原告係請求如其訴之聲明所示
    ，揆諸首開說明，倘被告主張前揭法律關係存在，自應由被
    告負舉證責任。又原告主張之事實，業據其提出被告之公司
    變更登記表為證，且被告於本院97年11月19日言詞辯論期日
    亦對原告起訴之事實表示自認，是原告主張其已於97年6 月
    2 日以書面通知被告要辭去董事一職，該辭職書於同月3 日
    送達被告等情應屬可採。
五、綜上所述，因被告公司至今並未依法辦理原告解任董事之變
    更登記，致在經濟部商業司之商工登記資料上，仍列原告為
    被告公司之董事，原告既已依法與被告終止上述委任關係。
    從而，原告訴請(一)確認原告與被告間董事之委任關係不存在
    。(二)被告應辦理住聯工業股份有限公司董事變更登記，將原
    告姓名自董事名單中塗銷，洵屬有據，應予准許。
六、據上論結，本件原告之訴為有理由，依民事訴訟法第78條，
    判決如主文。
中    華    民    國    97    年    11    月    28    日
                  民事第一庭    法  官  林哲賢
上為正本係照原本作成。
如對本判決上訴，須於判決送達後20日內向本院提出上訴狀
中    華    民    國    97    年    11    月    28    日
                                書記官  羅美英


司法院資訊處製作；財團法人民間司法改革基金會備份。
